臺北高等行政法院判決　　　　　　　　　　　　　　　九十二年度訴字第四五四號
　　　　　　　　　　　　　　　.
　　原　　　告　甲○○
　　　　　　　　乙○○
　　訴訟代理人　戊○○
　　被　　　告　臺北市政府
　　代　表　人　丙○○市長）.
　　訴訟代理人　丁○○
　　　　　　　　己○○
右當事人間因徵收補償事件，原告不服內政部中華民國九十一年十一月二十五日台內
訴字第○九一○○○六六○一號訴願決定，提起行政訴訟。本院判決如左：
    主  文
原告之訴駁回。
訴訟費用由原告負擔。
    事  實
壹、事實概要：
    緣原告許素真等以所有坐落臺北市○○區○○段四小段八五四、八五八地號土地
    （民國《下同》九十年二月十六日二筆地號土地因共有物分割，先合併後分割為
    原告乙○○所有臺北市○○區○○段四小段八五四地號及原告甲○○所有臺北市
    士林區○○段○○段八五四─一地號），因被告臺北市政府七十四年辦理渡頭堤
    防加高及改建工程時因徵收相鄰之同段同小段之八五五、八五七地號土地，致相
    接連之系爭二筆地號土地不能為從來之利用或減低其從來利用之效能為由，於九
    十年九月二十一日向被告請求依土地法第二百十六條規定補償。嗣經被告以所屬
    工務局養護工程處九十年十一月二十一日北市工養權字第九○六五一四三八○○
    號書函及訴願決定，最後被告於九十一年六月二十日以府工養字第○九一○八五
    二○三○○號書函通知原告等略以，被告於七十四年間辦理渡頭堤防加高及改建
    工程徵收原告等所有堤防用地，惟依被告所屬都市發展局六十九年印製之航測圖
    顯示原告等所有臺北市○○區○○段四小段八五四、八五八地號土地於堤防施作
    前即已為道路使用，故非興建堤防致使原告等土地不能為從來之利用或減低其從
    來利用之效能，原告等請求相當之補償，與土地法第二百十六條規定不符，無法
    辦理云云；原告等不服，提起訴願，旋遭駁回，遂向本院提起行政訴訟。
貳、兩造聲明：
一、原告聲明求為判決：
(一)、訴願決定及原處分均撤銷。
(二)、命被告依土地法第二百十六條規定按月給付原告補償金新臺幣十九萬七千六百六
    十四元。
(三)、訴訟費用由被告負擔。
二、被告聲明求為判決：
(一)、駁回原告之訴。
(二)、訴訟費用由原告負擔。
參、兩造之爭點：
一、原告主張之理由：
    查本件原始土地坐落臺北市士林區○○○段崙子頂小段二之三地號土地，舊有都
    市圖沒有堤防用地，該地號上並有建號四一○○九建物，生產皮革，有舊都市圖
    為證。本案原告等因沒有取得七十年以前都市圖，只好以口頭說明，卻遭被告承
    辦單位以六十九年航測圖來否定本案。按本件系爭土地係因被告急需建築堤防用
    地，於七十一年重測逕行分割手法將本案崙子頂小段二之三地號土地分割改為永
    平段四小段八五七、八五八、八五九三個地號，地目亦改為堤防用地，並於七十
    四年徵收其中八五七地號，其他二筆則不予徵收，使本案土地變成直條形平面，
    且將廠房拆除致無法有效使用，而原告等於八十三年申請被告補徵收也未獲同意
    。原告等無奈之餘，遂放棄請求徵收系爭土地，並依土地法第二百十六條規定，
    以相接連之二筆系爭土地，不能為從來之利用之效能為由，向被告請求補償，惟
    被告仍以六十九年印製之航測圖以舊有道路為藉口，否准原告等補償金之請求，
    顯屬違誤。
二、被告主張之理由：
    查原告等以所有坐落臺北市○○區○○段四小段八五四、八五八地號土地，因被
    告於七十四年辦理渡頭堤防加高改建工程時徵收永平段四小段八五五、八五七地
    號土地，致相接連之系爭二筆土地不能為從來之利用或減低其從來利用之效能。
    惟案經被告查明系爭土地於六十九年時即已作道路使用，此有六十九年之航測圖
    附卷可證，顯見系爭土地於六十九年迄今均為道路使用，並非因被告七十四年辦
    理渡頭堤防加高改建工程徵收使用臺北市○○區○○段四小段八五五、八五七地
    號土地，致系爭土地不能為從來之利用或減低其從來利用之效能，故原告等請求
    依土地法第二百十六條規定給予補償，於法不合。
    理  由
一、按土地法第二百十六條第一項規定：「徵收之土地，因其使用影響於接連土地，
    致不能為從來之利用，或減低其從來利用之效能時，該接連土地所有權人，得要
    求需用土地人為相當補償。」蓋徵收土地之接連土地，因徵收使用，而不能為從
    來之利用，或減低其從來利用之效能時，基於財產權之保障，自有構成獨立於徵
    收補償外之另一補償原因之必要，是以條文所謂「接連土地所有權人」應指徵收
    當時之接連土地所有權人而言，若係嗣後繼受取得所有權，既已於繼受時已知該
    接連土地之狀況，雙方議價結果，足以反應不能為從來利用之價值，繼受之接連
    土地所有權人其財產權並未因徵收而受侵害，即不得依本條規定請求為補償。
二、原告起訴意旨略謂：原告所有系爭土地因被告臺北市政府七十四年辦理渡頭堤防
    加高及改建工程時因徵收相鄰之同段同小段之八五五、八五七地號土地，致相接
    連之系爭二筆地號土地不能為從來之利用或減低其從來利用之效能，被告應依土
    地法第二百十六條規定補償，其給付之金額如訴之聲明所載，被告予以否准自屬
    不合。又系爭土地於六十九年時為生產皮革之工廠，當時該地點為工廠方便操作
    洗滌皮革及排放廢水使用，非如被告所屬都市發展局航測圖所示已做道路使用。
    縱航測圖係正確，惟被告自七十一年四月二十八日公告逕為分割地號係為七十四
    年徵收預做準備，明知系爭土地為私有土地卻不徵收，復又否准原告等補償之請
    求，顯屬違誤云云。
三、經查，原告等所有坐落臺北市○○區○○段四小段八五四、八五八地號土地，固
    係被告於七十四年辦理渡頭堤防加高改建工程時徵收之永平段四小段八五五、八
    五七地號土地所相接連土地，此有徵收計劃書徵收函、地籍圖影本及土地登記簿
    謄本可稽，惟原告許素真等係於八十八年間以買賣為原因，向原所有權人三元製
    革廠股份有限公司（下稱三元製革廠）取得系爭坐落臺北市○○區○○段四小段
    八五四、八五八地號土地所有權（九十年二月十六日二地號土地因共有物分割，
    先合併後分割為原告乙○○所有臺北市○○區○○段四小段八五四地號及原告甲
    ○○所有臺北市○○區○○段四小段八五四─一地號），此有土地登記簿謄本在
    卷可稽，則七十四年間被告徵收八五五、八五七地號土地時，系爭土地即相連土
    地之所有權人為三元製革廠，原告並非相連土地之所有權人，則依上開說明，原
    告之財產權並未因徵收而受侵害，自無從依土地法第二百十六條規定請求補償，
    原告據以請求，已有未合。
四、依土地法第二百十六條規定之構成要件，必須徵收之土地，因其使用影響於接連
    土地，致該接連之土地不能為從來之利用，或減低其從來利用之效能時，始得請
    求需用土地人補償。經查：
(一)、系爭土地於六十九年時即已作道路使用，此有五十八年、六十九年及八十二年之
    航測圖附卷，並比對地籍圖影本可證，則系爭土地於五十八年迄今均為道路使用
    ，並非因被告七十四年辦理渡頭堤防加高改建工程徵收使用臺北市○○區○○段
    四小段八五五、八五七地號土地，致系爭土地不能為從來之利用或減低其從來利
    用之效能，故原告等請求依土地法第二百十六條規定給予補償，於法不合。
(二)、又原告所提之地籍圖（原告起訴狀誤為都市圖）僅能證明土地界線，並無從得知
    土地之使用狀態，自不足證明七十四年徵收八五五、八五七地號土地時，有建物
    存在之事實。
(三)、至於原告於言詞辯論期日雖提出八五八地號土地登記簿謄本，其上固記載四○○
    九號建物存在，惟被告所提之舊土地登記簿謄本則已將該四○○九號建物刪除，
    此有被告所提之土地登記簿謄本可按。縱認原告所提之土地登記簿謄本可證曾有
    四○○九號建物存在，但建物之滅失登記，應依土地登記規則第三十一條規定之
    程序辦理，並非一發生滅失事由，即有滅失登記，是以雖在八五四地號土地登記
    簿謄本備考欄記載上有建物，無從證明究係何時存在該建物，自不得作為原告有
    利之證明。
(四)、此外系爭土地之地目固為「堤」，惟依被告所提八五四地號之使用分區證明書所
    載，八五四地號雖地目為「堤」，但自五十六年九月十二日即係編為道路用地，
    而在同一使用分區證明內被徵收之八五五及八五七地號土地則編為堤防用地，可
    見系爭土地之地目雖仍為「堤」，仍不足證明在七十四年徵收時未作道路使用。
五、從而，原告之請求不符合土地法第二百十六條第一項規定，被告否准原告相當之
    補償之請求，並無不合。訴願決定遞予駁回，亦無違誤，均應予維持。本件原告
    撤銷之訴為無理由，應予駁回，其給付訴訟部分，亦失所附麗，應併予駁回。
據上論結，本件原告之訴為無理由，爰依行政訴訟法第九十八條第三項前段，判決如
主文。
中　　　華　　　民　　　國　　九十三　　年　　　三　　　月　　三十一　　日
                                臺 北 高 等 行 政 法 院  第 五 庭
                                            審 判 長 法  官  葉百修
                                                     法  官  帥嘉寶
                                                     法  官  劉介中
右為正本係照原本作成。
如不服本判決，應於送達後二十日內，向本院提出上訴狀並表明上訴理由，如於本判
決宣示後送達前提起上訴者，應於判決送達後二十日內補提上訴理由書（須按他造人
數附繕本）。
中　　　華　　　民　　　國　　九十三　　年　　　三　　　月　　三十一　　日
                                                     書記官  黃明和
